臺灣高等法院花蓮分院刑事裁定　　　　　　九十一年度抗字第七一號
　　抗　告　人　臺灣台東地方法院檢察署檢察官
　　抗　告　人　甲○○
　　即受處分人
右列抗告人等因聲請准予執行強制工作案件，不服臺灣台東地方法院九十一年度聲更
字第二號中華民國九十一年十一月十二日第一審裁定，提起抗告，本院裁定如左：
    主  文
原裁定撤銷。
檢察官之聲請駁回。
    理  由
一、本件原法院以受處分人甲○○因違反組織犯罪條例案件，經本院判處有期徒一年
    六月、刑後強制工作三年，最高法院於八十八年一月二十九日判決駁回上訴確定
    ，因有期徒刑部分折抵羈押日數期滿無庸再執行，經檢察官於八十九年八月一日
    簽請報結，實際指揮執行無庸再執行徒刑，應以八十九年八月一日為「刑之執行
    完畢之日」，並自此日起算「經過三年未執行」之期間，則本件應至九十二年八
    月一日始逾三年未執行之期間，從而，本件尚非「自應執行之日起經過三年未執
    行」之情形，因認檢察官之聲請為無理由，予以駁回，固非無見。
二、惟查刑法第八十六條至第九十一條之保安處分，自應執行之日起，經過三年未執
    行者，非得法院許可，不得執行之。同法第九十九條定有明文。所謂應執行之日
    ，凡宣告於刑之執行完畢或赦免後行之者，即於刑經執行完畢赦免之日為應執行
    之日。又刑期自裁判確定之日起算，刑法第四十五條第一項亦有明文規定。而裁
    判確定前押之日數，以一日抵有期徒刑或拘役一日，刑法第四十六條前段規定
    甚明。本件抗告人即受處分人甲○○經判處前開罪刑於八十八年一月二十九日確
    定（參見卷內三審判決），受處分人於判決確定前受羈押五百八十九日，經折抵
    刑期完畢，亦為檢察官八十九年八月一日簽呈所載明，雖然檢察官於八十九年八
    月一日始予簽結，但其刑之執行完畢日期，揆之上開規定，仍於八十八年一月二
    十九日執行完畢，自該時起，即為強制工作應執行之日。從該日起，經過三年，
    強制工作未執行，即應得法院許可，始得執行。檢察官於其九十一年三月二十日
    之簽呈亦載明：「受處分人甲○○．．．其行刑權已因逾三年未執行，原保安處
    分裁判（誤為裁定）失效，擬辦理撤銷通緝．．．」，有該簽呈在卷足憑。其計
    算行刑權時效，亦係自八十八年一月二十九日裁判確定之日即徒刑執行完畢之日
    起算（參見九十一年度執聲字第二三四號卷第三十六頁）。足見本件強制工作，
    自應執行之日起，業已經過三年至明。原裁定認應自八十九年八月一日起算至九
    十二年八月一日始滿三年，自有可議。檢察官及受處分人抗告意旨均執此指摘原
    裁定認應自八十九年八月一日檢察官簽報折抵羈押日數期滿，始為執行完畢之時
    起，才能起算強制工作應執行之三年期間為不當，為有理由，自應將原裁定撤銷
    。
三、按依第八十六條、第八十七條、第八十九條及第九十條規定宣告之保安處分，於
    刑之執行完畢或赦免後，認為無執行之必要者，法院得免其處分之執行。刑法第
    九十八條亦有明文規定，足見保安處分於刑之執行完畢或赦免後，非必執行不可
    。此項規定自亦在組織犯罪防制條例第一條第二項適用之例。而刑法第九十九條
    之規定，係採相對時效主義，非經檢察官聲請法院准許，始得執行強制工作處分
    ，係因保安處分本身之彈性使然。而保安處分之所以須有彈性，則係由於其空間
    意義（社會的）重於時間意義（自然的）之故，因為受處分人自應執行之日起經
    過三年期間，受處分人是否業已改悔向上或仍冥頑如故，有無仍予執行之必要，
    檢察官於聲請時僅以受處分人經傳喚、拘提無著，經發布通緝至今仍未緝獲即認
    有執行保安處分之必要，而未檢具事證，證明其仍從事組織犯罪之活動，以供審
    查，是否仍有執行之必要，此在本院前次發回更審時，業已指明，檢察官竟仍未
    補具事證，已有未合。何況抗告人即受處分人於抗告狀陳明其被判處罪刑經釋放
    後迄今並未再犯任何案件，且積極從事社會公益工作，分別在戶籍地之台北市士
    林區岩山里及居所之台北市大同區延平里擔任環保義工，並提出各該里里長之證
    明書二件為證，經本院查核卷附受處分人之前科紀錄表，（見原審聲更字第二號
    卷第五頁至第九頁），並無八十八年一月二十九日後之再犯罪紀錄，而受處分人
    確有從事環保義工之工作，亦有上開證明書二件可憑。足見受處分人確已悔改向
    上，並無再有任何危害社會、侵犯他人權利之行為，其危險性業已消滅，並無再
    予執行強制工作之必要，檢察官之聲請，為無理由，自應撤銷原裁定，另為駁回
    聲請之裁定。
四、據上論斷：應依刑事訴訟法第四百十三條裁定如主文。
中      華      民      國      九十一    年    十二    月    二十六    日
                 審判長法官  謝  志  揚
                                          法官  賴  淳  良
                                          法官  莊  謙  崇
右正本證明與原本無異。
本件不得抗告。
                                        書記官  林  明  智
中      華      民      國      九十一    年    十二    月    二十七    日
